【裁判字號】    98,易,207
【裁判日期】    981117
【裁判案由】    賭博等
【裁判全文】
臺灣臺南地方法院刑事判決               98年度易字第207號
公  訴  人  臺灣臺南地方法院檢察署檢察官
被      告  丁○○（原名黃志儒.
被      告  戊○○
選任辯護人  李慧千律師
上列被告因賭博等案件，經檢察官提起公訴（97年度偵字第7273
號、第7687號），本院判決如下：
    主  文
丁○○共同意圖營利，聚眾賭博，處有期徒刑月，如易科罰金
，以新臺幣壹仟元折算壹日，扣案之電腦主機壹台、螢幕貳台、
帳單貳張、帳冊壹本，均沒收；又共同以脅迫使人行無義務之事
，處有期徒刑伍月，如易科罰金，以新臺幣壹仟元折算壹日。應
執行有期徒刑陸月，如易科罰金，以新臺幣壹仟元折算壹日，扣
案之電腦主機壹台、螢幕貳台、帳單貳張、帳冊壹本，均沒收。
戊○○共同意圖營利，聚眾賭博，處有期徒刑月，如易科罰金
，以新臺幣壹仟元折算壹日，扣案之電腦主機壹台、螢幕貳台、
帳單貳張、帳冊壹本，均沒收；又共同以脅迫使人行無義務之事
，處有期徒刑伍月，如易科罰金，以新臺幣壹仟元折算壹日。應
執行有期徒刑陸月，如易科罰金，以新臺幣壹仟元折算壹日，扣
案之電腦主機壹台、螢幕貳台、帳單貳張、帳冊壹本，均沒收。
    事  實
一、丁○○（原名黃志儒）、戊○○與真實姓名、年籍不詳，綽
    號「阿興」之成年男子，共同基於意圖營利，聚眾賭博、供
    給賭博場所及在公眾得出入場所賭博之犯意聯絡，於民國97
    年3 月間，由丁○○提供其所有之電腦主機1 台、螢幕2 台
    及「黃金甲網路職棒簽賭網站」之帳號、密碼，並以其位於
    臺南縣新營市○○路539 號住處，作為公眾得出入賭博之場
    所。期間，丁○○並經由戊○○將上開簽賭網站之帳號、密
    碼交予甲○○簽賭下注，供甲○○等不特定多數人參與美國
    職業棒球或籃球簽賭，而簽注金則於結算後，由甲○○交付
    戊○○，再轉交予丁○○，簽中之賭金亦透過戊○○轉交甲○○，而甲○○每簽注新臺幣（下同）1 萬元，丁○○及戊○○可從中抽取佣金150 元，渠等以此方式經營簽賭網站而
    牟利。
二、嗣甲○○因簽賭上開網站而積欠丁○○123 萬元之簽注金，
    且因無力償還，遂於97年3 月17日，在屏東縣九如鄉歐洲花
    園汽車旅館自殺，經警據報後，將甲○○送往屏東縣屏東市
    ○○路123 號之「寶健醫院」救治，始倖免於死。惟於97年
    3 月17日23時許，丁○○、戊○○與乙○○、林新貴、黃朝
    富等人（乙○○、林新貴、黃朝富所涉妨害自由等部分，均
    經檢察官另為不起訴處分）一同前往寶健醫院，欲向甲○○
    催討賭債，詎丁○○、戊○○竟共同基於使人行無義務之事
    之犯意聯絡，由戊○○向甲○○恫嚇稱：若不還錢，就要把
    伊抓去山上，衣服脫光給螞蟻咬等語，丁○○則在旁辱罵甲○○而助勢，以此方式脅迫甲○○簽立發票日期為97年3 月
    17日、票號為046277號、票面金額為123 萬元之本票1 紙後
    ，丁○○等人始離去。嗣經警據報後循線追查，並在丁○○
    上開住處扣得其所有供犯上開賭博案件所用之電腦主機1 台
    、螢幕2 台、帳單2 張；及在戊○○位於臺南縣永康市○○
    路188 巷16弄13號之住處，扣得其所有供犯上開賭博案件所
    用之帳冊1 本及甲○○之身分證、駕照各1 張、印章1 枚（
    均已發還甲○○）、甲○○簽立之123 萬元本票1 紙，始知
    上情。
三、案經臺南縣警察局玉井分局報請臺灣臺南地方法院檢察署檢
    察官偵查起訴。
    理  由
一、程序方面：
(一)、按刑事訴訟法新制採改良式當事人進行主義，為保障被告防
    禦權及維護直接審理與言詞審理原則，刑事訴訟法第159 條
    第1 項規定：「被告以外之人於審判外之言詞或書面陳述，
    除法律有規定者外，不得作為證據。」酌採英美法之傳聞法
    則。復於第159 條之1 至第159 條之5 增設例外規定，以應
    實務需要，俾符實體真實發現之訴訟目的。是以，證人即共
    同被告丁○○於97年4 月30日、同年5 月1 日及證人丙○○
    於同年4 月12日於警詢時所為之陳述，係被告戊○○以外之
    人於審判外之言詞陳述，且查無例外之情事，依上開規定，
    自不得作為證據。
(二)、復按被告以外之人（包括證人、鑑定人、告訴人、被害人及
    共同被告等）於審判外之陳述雖不符前4 條之規定，而經當
    事人於審判程序同意作為證據，法院審酌該言詞陳述或書面
    陳述作成時之情況，認為適當者，亦得為證據；當事人、代
    理人或辯護人於法院調查證據時，知有第159 條第1 項不得
    為證據之情形，而未於言詞辯論終結前聲明異議者，視為有
    前項之同意，刑事訴訟法第159 條之5 定有明文。立法意旨
    在於傳聞證據未經當事人之反對詰問予以核實，原則上先予
    排除。惟若當事人已放棄反對詰問權，於審判程序中表明同
    意該等傳聞證據可作為證據；或於言詞辯論終結前未聲明異
    議，基於尊重當事人對傳聞證據之處分權，及證據資料愈豐
    富，愈有助於真實發見之理念，且強化言詞辯論主義，使訴
    訟程序得以順暢進行，上開傳聞證據亦均具有證據能力。查
    本案除證人丁○○於97年4 月30日、同年5 月1 日及證人丙○○於同年4 月12日之警詢證詞，就被告戊○○而言，不具
    證據能力外，本判決所引用之供述證據，業據檢察官、被告
    丁○○、戊○○及辯護人於準備程序時均不爭執證據能力，
    迄至言詞辯論終結前，亦未主張有刑事訴訟法第159 條第1
    項不得為證據之情形，本院審酌該等證據作成時之情狀，並
    無違法或不當等情形，認為以之作為本案之證據亦屬適當，
    依上開規定，自具有證據能力。
二、實體方面：
(一)、上開事實，業據被告丁○○、戊○○於本院審理時供承不諱
    （見本院卷第145 頁），核與證人即被害人甲○○、證人即
    被害人之夫丙○○於偵查中證述：被告丁○○、戊○○如何
    在寶健醫院逼迫甲○○簽立面額123 萬元之本票等語（見97
    年度偵字第7273號卷【下稱偵一卷】第241 、270 、271 頁
    ）；證人乙○○、林新貴、黃朝富、童新福於警詢及偵查中
    證述：被告丁○○、戊○○確有於案發當時前往寶健醫院等
    語之情節大致相符（見偵一卷第10、248 至251 、280 至28
    2 、292 至293 頁、97年度字第7687號卷【下稱偵二卷】第
    7 、11至12頁），並經本院勘驗寶健醫院之監視錄影畫面屬
    實，製有勘驗筆錄1 份在卷可憑（見本院卷第86至91頁），
    此外，復有電腦主機1 台、螢幕2 台、帳單2 張、帳冊1 本
    及本票1 紙扣案及監視錄影翻拍照片4 幀、寶健醫院之監視
    錄影畫面分析報告、贓物認領保管單1 紙在卷可證（見偵一
    卷第112 至113 、122 、124 至138 、155 至156 、237 至
    238 、偵二卷第16頁），足見被告丁○○、戊○○之自白，
    與事實相符，堪以採信。從而，本件事證明確，被告丁○○
    、戊○○之犯行，均堪認定。
(二)、核被告丁○○、戊○○就從事職棒簽賭網站之行為，均係犯
    刑法第268 條前段之意圖營利供給賭博場所罪、同條後段之
    意圖營利聚眾賭博罪及第266 條第1 項前段之普通賭博罪；
    就脅迫被害人甲○○簽立本票之行為，均係犯刑法第304 條
    之以脅迫使人行無義務之事之強制罪。被告2 人與綽號「阿
    興」就上開意圖營利供給賭博場所、聚眾賭博及普通賭博等
    犯行，及被告2 人就上開強制犯行，均有犯意聯絡及行為分
    擔，皆為共同正犯。又被告2 人所犯意圖營利供給賭博場所
    、意圖營利聚眾賭博及普通賭博3 罪，係基於一個賭博犯意
    之決定，達成其犯罪之各個舉動，應屬法律概念上之一行為
    ，其一行為觸犯上開3 罪名，為想像競合犯，應依刑法第55
    條規定，從一情節較重之意圖營利聚眾賭博罪處斷。起訴意
    旨漏未論被告2 人涉有刑法第266 條第1 項前段之普通賭博
    罪，惟被告2 人所犯意圖營利供給賭博場所、聚眾賭博及普
    通賭博等罪，核屬想像競合犯之裁判上一罪關係，為起訴效
    力所及，本院自應予審理，附此敘明。被告2 人所犯上開2
    罪，犯意各別，行為互異，應予分論併罰。爰審酌被告丁○○、戊○○意圖營利，供給賭博場所並聚眾賭博，助長投機
    風氣，對社會善良風氣產生不良影響，且明知被害人已因無
    力償還賭債而有尋短之舉，竟不顧被害人尚在醫院治療中，
    猶以言詞恫嚇逼迫被害人簽立本票，以確保被害人清償賭債
    ，所為誠屬不該，惟念其等於本院審理時坦承犯行，已知省
    悟，並兼衡其等犯罪之動機、目的、手段、所生之危害、前
    科素行、智識程度、生活狀況等一切情狀，分別量處如主文
    所示之刑，並定其應執行之刑，暨諭知易科罰金之折算標準
    。扣案之電腦主機1 台、螢幕2 台、帳單2 張，係被告丁○○所有；帳冊1 本，則係被告戊○○所有，均係供其等犯上
    開賭博案件所用之物，業據其等供明在卷，併依刑法第38條
    第1 項第2 款規定，均宣告沒收。至扣案被害人所簽立面額
    123 萬元之本票1 張，雖係被告2 人犯本件強制罪所取得之
    物，惟被害人仍得依法請求返還，其所有權並不屬於被告2
    人；另扣案之汽車買賣合約書，則與上開被告2 人脅迫被害
    人簽立本票或賭博之犯行無涉，自均無庸為沒收之諭知，併
    此敘明。
據上論斷，應依刑事訴訟法第299 條第1 項前段，刑法第28條、
第266 條第1 項前段、第268 條、第304 條、第55條、第51條第
5 款、第38條第1 項第2 款，刑法施行法第1 條之1 ，判決如主
文。
本案經檢察官己○○到庭執行職務。
中    華    民    國    98    年    11    月    17    日
                  刑事第八庭  法  官  蘇碧珠
以上正本證明與原本無異。
如不服本判決應於收受本判後10日內向本院提出上訴書狀，並應
敘述具體理由。其未敘述上訴理由者，應於上訴期間屆滿後20日
內向本院補提理由書狀（均須按他造當事人之人數附繕本）「切
勿逕送上級法院」。
                              書記官  許哲萍
中    華    民    國    98    年    11    月    17    日
中華民國刑法第266條：
在公共場所或公眾得出入之場所賭博財物者，處1 千元以下罰金
。但以供人暫時娛樂之物為賭者，不在此限。
當場賭博之器具與在賭檯或兌換籌碼處之財物，不問屬於犯人與
否，沒收之。
中華民國刑法第268條：
意圖營利，供給賭博場所或聚眾賭博者，處3 年以下有期徒刑，
得併科3 千元以下罰金。
中華民國刑法第304條：
以強暴、脅迫使人行無義務之事或妨害人行使權利者，處 3 年
以下有期徒刑、拘役或 3 百元以下罰金。
前項之未遂犯罰之。


司法院資訊處製作；財團法人民間司法改革基金會備份。
